臺灣桃園地方法院刑事判決　　　　　　　　　　　　　九十一年度易字第八五五號
　　公　訴　人　臺灣桃園地方法院檢察署檢察官
　　被　　　告　甲○
右列被告因妨害公務等案件，經檢察官提起公訴（九十年度偵字第一四一七一號），
本院判決如左：
        主  文
甲○對於公務員依法執行職務時，施強暴，累犯，處有期徒刑拾月。
        事  實
一、甲○前曾違反麻醉藥品管理條例案件，經最高法院判處有期徒刑五年六月確定，
    於民國八十六年七月二十六日執行完畢，竟仍不知悔改，於民國九十年八月九日
    十一時四十分許，駕駛車牌號碼ＬＫ─七一九五號之自用小客車，因甫向友人陳
    正柱購買毒品（陳正柱現通緝中），車上留有第一級毒品海洛因（含袋重十五．
    一公克）、第二級毒品安非他命（含袋重二．八公克），及電子秤一台（施用及
    持有毒品罪犯行經檢察官另案偵查），車未熄火，停放在桃園縣桃園市○○路上
    民生郵局附近，甲○人亦在車內，適桃園縣警察局桃園分局警員乙○○及丙○○
    二人，著便服駕駛車牌號碼Ｖ五—五六Ｏ二號之警用偵防車（惟非外觀標明為「
    警用」之制式警車），至該郵局執行金融機構防搶勤務，見甲○行跡可疑，由乙○○上前向車內之甲○出示證件並表明身份，欲執行臨檢盤查之勤務，豈料甲○
    為免車上之毒品為警查獲而被逮捕，竟駕駛前述自用小客車迅速駛離逃逸，乙○○及丙○○遂駕偵防車於其後追趕。同日中午十二時許，甲○行至桃園縣蘆竹鄉
    ○○街一二五巷三十號前狹路，適有丁○○駕駛車號Ｇ八─九六八五號之小客車
    ，車上尚搭載其兒女各一人，由對向駛來，恰擋住甲○之去路，而二位員警所駕
    駛之偵防車又緊追在甲○後，甲○為逃脫警察之追捕，竟萌生妨害公務及毀損、
    傷害之犯意，先往前衝撞丁○○所駕駛之車輛車頭，再倒車撞擊二位警員所駕駛
    之偵防車，員警丙○○、乙○○立即下車喝令甲○停車，然甲○仍拒不停車，復
    又向前撞擊丁○○之車輛車頭，再倒車撞擊偵防車，致員警丙○○為閃躲而倒地
    受傷（傷害部分未據告訴），甲○見狀仍未罷手，欲繼續駕車逃逸，乙○○遂先
    對空鳴一槍示警，令甲○停車，甲○仍前後衝撞丁○○之車輛及偵防車，損壞偵
    防車（未據告訴）及丁○○車輛之前保險桿、前左葉子板、前三角架、電燈、前
    水箱罩，致令丁○○車輛不堪使用，及胸部受到撞擊傷（傷害部分於偵查中撤回
    告訴而未據起訴），甲○於此衝撞逃逸之同時，尚撞擊停放於一旁之車牌號碼Ｊ
    Ｙ—五九三六號、Ｑ八—六八Ｏ三號、ＲＸＩ—二四五號、ＱＤ九—Ｏ六七號、
    ＭＯＲ—三Ｏ一號及ＩＡＨ—Ｏ七九等車輛（對此等車輛毀損部分均未據被害人
    提出告訴），乙○○、丙○○為保護自己及逮捕甲○之必要，祇有再向甲○所駕
    車輛開槍，經射擊數槍後，終使甲○停車，將甲○逮捕，甲○因身中三槍受傷，
    經警送醫。
二、案經桃園縣警察局桃園分局報請，及被害人丁○○源訴請臺灣桃園地方法院檢察
    署檢察官偵查起訴。
        理  由
一、訊據被告甲○對於前述衝撞丁○○所有之車輛及員警所駕駛之偵防車，致該等車
    輛毀損之事實固不否認，惟辯稱：第一次撞到丁○○的車子是因為煞車不及，且
    不是故意要撞警察，因為警察開槍，才會撞其他車子逃逸云云。查被告前述撞擊
    車輛，致車毀人傷之強暴行為，業據證人即告訴人丁○○，執行逮捕勤務之員警
    乙○○、丙○○於本院審理時供稱在卷，核與其等於警訊及偵查中所稱大致相符
    ，並有目擊證人蕭進富、郭福來二人之警訊筆錄，均經提示被告而不爭執在卷，
    此外，尚有桃園縣警察局所繪製現場全貌之道路交通事故調查報告表一件，及現
    場相片三十幀照片等附卷可憑。足證被告確實有前後衝撞丁○○所有車輛、偵防
    車，及前述其他六輛車輛，並致丁○○及員警丙○○受傷，及該等車輛毀損之強
    暴行為，堪可認定。另查本院訊問證人即告訴人丁○○，供稱被告前後衝撞車子
    共三次，且車子被撞時還有聽到槍聲等語（參見本院九十一年六月十一日訊問筆
    錄），核與丁○○於警訊中製作，詳述案發經過之警訊筆錄（略稱）：被告以極
    快的速度向我衝撞過來，這是第一次衝撞，經警察喝令被告下車，被告仍繼續衝
    撞，第二次衝撞偵防車時，二位警察才鳴槍示警，並向被告射擊，被告仍舊沒有
    停止衝撞，繼續向前作第三次的衝撞等語；於偵查中供稱（略以）：被告與我相
    遇時。車速有暫緩，隨後往我衝撞過來等語，大致相符。又查證人即員警乙○○
    、丙○○於偵查中供稱（略以）：被告遇丁○○車子有暫停，見我們來，他就加
    速撞賴預玲車頭，隨後再倒車撞偵防車，我們二人（指二位員警）下車持槍敲他
    車窗，被告來回衝撞，造成丙○○掉進田裡，乙○○遂對空鳴發一槍，但他仍然
    繼續來回衝撞，此時造成附近車損等語，互核與丁○○所述亦符，是被告並非煞
    車不及而撞上丁○○，且被告經警對空鳴槍後，仍繼續衝撞現場車輛，施以強暴
    之手段，嗣經警連開數槍始停止就逮，並非中槍後始繼續衝撞車輛，足證為實，
    是被告前述所辯即無可採，犯行堪以認定。本案事證明確，被告應予論罪科刑。
二、核被告衝撞偵防車及丁○○車輛，致車輛毀損之行為，乃對於依刑事訴訟法執行
    逮捕職務時之員警，施以強暴之行為，所為係犯刑法第一百三十五條第一項之妨
    害公務罪及同法第三百五十四條之毀損罪。此兩罪之罪名及保護之法益、對象均
    不同，惟被告係以一行為觸犯此兩種保護益不同之罪名，為想像競合犯，本應論
    以較重之妨害公務罪處斷，惟丁○○於本院審理中具狀撤回告訴，有丁○○所出
    具載明撤回告訴之書狀一件在卷可證，是就此裁判上一罪關係之毀損罪，本應為
    不受理之諭知，惟既為想像競合之裁判上一罪之關係，爰不另為不受理判決之諭
    知，附此敘明。又前曾因違反麻醉藥品管理條例案件，經最高法院判處有期徒刑
    五年六月確定，於八十六年七月二十六日執行完畢，有臺灣高等法院被告全國前
    案紀錄表一件在卷可查。被告受有期徒刑之刑執行完畢，五年以內再犯本案有期
    徒刑以上之罪，為累犯，應依刑法第四十七條之規定，加重其刑。爰審酌被告係
    為免遭逮捕始為抵抗之尚難有期待可能性之動機及行為目的，另被告為免遭逮捕
    ，竟寧忽視路上其他駕駛人及行人之安全，不惜以汽車衝撞所有阻礙其逃逸之車
    輛，以及對依法執行公務之員警施以危害其身體安全之暴行，直至員警不得已動
    用槍械並中彈後，犯行始停歇等惡劣行徑，被告公然挑戰公權力之犯行，對於執
    法者執勤時所生之負擔及心理壓力，勢將影響公務機關及公務員執行職務之士氣
    ，且影響一般國民對於公權力及法之威性，又被告行為尚對於其他民眾財產發生
    損害，及另審酌被告犯罪後坦承部分犯行，並積極與被害人達成和解，包括本案
    之告訴人、警察機關，以及未提出告訴之其他車輛受損之民眾，均獲得被告財產
    上之賠償，其犯後態度尚稱良好，綜合以上各種犯罪情狀，量處如主文所示之刑
    ，以示懲戒。
據上論斷，應依刑事訴訟法第二百九十九條第一項前段，刑法第一百三十五條第一項
、第四十七條，罰金罰鍰提高標準條例第一條前段，判決如主文。
本案經檢察官張啟聰到庭執行職務
中    華    民    國      九十一      年      十一      月      五      日
                                  臺灣桃園地方法院刑事第二庭
                                      法  官  錢  建  榮
右正本證明與原本無異。
如不服本判決，應於判決送達後十日內向本院提出上訴狀( 應附繕本 )，上訴於
臺灣高等法院。
                                      書記官  劉  寶  霞
中    華    民    國      九十一      年      十一      月      六      日
附錄本案論罪科刑法條全文
中華民國刑法第一百三十五條
對於公務員依法執行職務時，施強暴脅迫者，處三年以下有期徒刑、拘役或三百元以
下罰金。
意圖使公務員執行一定之職務或妨害其依法執行一定之職務或使公務員辭職，而施強
暴脅迫者，亦同。
犯前二項之罪，因而致公務員於死者，處無期徒刑或七年以上有期徒刑；致重傷者，
處三年以上、十年以下有期徒刑。
